臺灣高等法院刑事判決　　　　　　　　94年度交上訴字第55號
上　訴　人
即　被　告　甲○○
上列上訴人因公共危險等案件，不服臺灣臺北地方法院94年度交
訴字第5號，中華民國94年3月9日第一審判決（起訴案號：臺灣
臺北地方法院檢察署93年度偵字第18910號、93年度偵字第11021
號），提起上訴，本院判決如下：
    主    文
原判決關於過失傷害（兩罪）部分暨執行刑撤銷。
甲○○因過失傷害人，累犯，處有期徒刑月；又因過失傷害人
，累犯，處有期徒刑伍月。
其他上訴駁回。
本判決第二項撤銷改判部分與前項上訴駁回部分所處之刑，應執
行有期徒刑壹年月。
    事    實
一、甲○○前因違反肅清煙毒條例案件，經臺灣士林地方法院判
    處有期徒刑4年6月確定，並於民國（下同）88年8月16日縮
    短刑期執行完畢。甲○○猶不知悔改，仍於93年2月17日下
    午1時許，駕駛車號Z3-6471號自用小貨車，沿臺北市○○區
    ○○路5段由西往東方向行駛，行經臺北市○○區○○路5段
    與松隆路口時，本應注意車前狀況，並隨時採取必要之安全
    措施，且依當時天候晴、日間自然光線、市區道路○路面乾
    燥、無缺陷、亦無障礙物，並無不能注意之情事，竟疏未注
    意車前狀況，不慎撞擊同方向前方由丙○○所騎乘車號QWT-
    468號輕型機車後載乙○○，致丙○○、乙○○人車倒地，
    丙○○受有左膝擦傷、左手肘擦傷及左大腿擦傷等傷害。乙○○受有左手挫傷、擦傷、左膝擦傷等傷害。詎甲○○駕駛
    動力交通工具肇事致丙○○、乙○○受傷後並未停車，亦未
    將丙○○、乙○○送醫救治，竟仍駕車逃逸，適有真實姓名
    年籍不詳之路人記下甲○○所駕駛車輛之車號後，始報警循
    線查獲上情。甲○○另於93年3月29日下午5時20分許，駕駛
    車號BE-0132號自用小客車，沿臺北市○○區○○路第3車道
    由東往西方向行駛，行經臺北市○○區○○路448號，本應
    注意車前狀況，並隨時採取必要之安全措施，且依當時天候
    晴、日間自然光線、市區道路○路面乾燥、亦無障礙物，並
    無不能注意之情事，竟疏未注意車前狀況，不慎撞擊同方向
    前方由丁○○○所騎乘車號GN6-537號重型機車，致丁○○○人車倒地，受有右橈股遠端骨折及右踝骨折等傷害。
二、案經丙○○、乙○○訴由臺北市政府警察局信義分局、丁○○○訴由臺北縣政府警察局海山分局報請臺灣臺北地方法院
    檢察署檢察官偵查起訴，原審於準備程序中經訊問被告自白
    犯罪後，經原審合議庭裁定認為宜以簡式審判程序審理。
    理    由
一、前揭事實，業據上訴人即被告甲○○於原審審理時供承不諱
    ，核與告訴人丙○○於警詢、告訴人乙○○於警詢、偵查中
    ，及告訴人丁○○○於警詢、偵查及原審審理時之指訴情節
    相符。此外，復有臺北市政府警察局信義分局交通分隊交通
    事故談話紀錄表、交通事故補充資料表、疑似道路交通事故
    肇事逃逸追查表、臺北市政府警察局交通警察大隊交通事故
    分析研判表、臺北市政府警察局信義分局交通分隊交通事故
    談話紀錄表、車籍作業系統－查詢認可資料、臺北醫學大學
    附設醫院診斷證明書（乙種）、臺北市立和平醫院診斷證明
    書各1紙、臺北市政府警察局交通警察大隊交通事故肇事原
    因初步分析研判表、道路交通事故現場圖、臺北市政府警察
    局萬華分局交通分隊交通事故補充資料表、交通事故調查報
    告表各2紙及現場照片23幀在卷（均為影本，見臺灣臺北地
    方法院檢察署93年度偵字第11021號偵查卷第36頁至第39頁
    、第41頁至第45頁、第84頁、臺灣臺北地方法院檢察署93年
    度偵字第18910號偵查卷第9頁至第10頁、第20頁至第26頁、
    第28頁至第36頁）可稽。基此，堪認被告之自白核與事實相
    符，自得採為論罪之依據。復按汽車行駛時，駕駛人應注意
    車前狀況，並隨時採取必要之安全措施，道路交通安全規則
    第94條第3款定有明文。此乃被告應注意並能注意之事項，
    而被告於上開時、地2次駕車，竟疏未注意車前狀況，致肇
    事而使告訴人丙○○、乙○○、丁○○○受有上述之傷害，
    均顯有應注意、能注意而不注意之過失之情形。告訴人丙○○、乙○○、丁○○○因本件車禍受傷，與被告之過失行為
    間並有相當因果關係。本件事證已臻明確，被告上揭犯行均
    堪認定。雖被告於上訴本院後，改口辯稱其未發覺肇事，並
    非故意逃逸云云，但與其於原審前供不符，要為畏罪卸責之
    詞，並不足採，附為說明。
二、核被告所為，係犯刑法第284條第1項前段之過失傷害罪及第
    185條之4之駕駛動力交通工具肇事致人受傷而逃逸罪。被告
    第一次肇事所為同時致丙○○、乙○○二人受傷，為想像競
    合犯，應從一重論處。又所犯上開2次過失傷害罪及肇事逃
    逸罪3罪間，犯意各別、行為互殊，應予分論併罰。另被告
    曾犯有如事實欄所述之違反肅清煙毒條例案件，經臺灣士林
    地方法院判處有期徒刑4年6月確定，並於88年8月16 日縮短
    刑期執行完畢，有本院被告前案紀錄表1份在卷可稽，其於5
    年之內，再犯本件有期徒刑以上之罪，係屬累犯，應依刑法
    第47條加重其刑。
三、原判決就肇事逃逸部分，以其犯罪可以認定，適用刑法第18
    5條之4、第47條，並審酌被告於肇事後未對被害人丙○○、
    乙○○施以救護而逃離現場，本應重罰，惟念其犯後能坦認
    犯行，態度尚稱良好等一切情狀，而量處有期徒刑八月，認
    事用法，核無違誤。被告上訴改口辯稱其未發覺肇事，並非
    故意逃逸云云，而指摘原判決，要為卸責之詞，並無理由，
    此部分上訴應予駁回。
四、原審就二次過失傷害部分對被告論罪科刑，固非無見，惟查
    ，告訴人丙○○、乙○○已與被告於93年3月24日達成和解
    ，約定賠償給付和解金額新台幣（下同）50,000元，被告已
    依和解內容分別於93年3月31日給付和解金20,000元、於93
    年5月2日給付18,000元，尚餘12,000元和解金額未履行，此
    有和解書及告訴人乙○○簽名收據等在卷可稽，可見被告尚
    有悔意及賠償誠意，原審就此部分漏未斟酌為量刑之參考，
    即有未洽；又本件被告所犯係兩個過失傷害罪，告訴人即受
    害人分別為丙○○、乙○○與丁○○○三人，原審對被告為
    有罪判決，應分別論述被告所加害之對象與應處刑期為何方
    屬妥適，原判決僅泛稱被告罪證明確而分別處以有期徒刑，
    而未說明被告係對何告訴人犯罪部分量刑若干，致無從辨別
    ，容有不宜；又被告一過失行為致告訴人丙○○、乙○○2
    人受傷，係一行為觸犯數罪名，為同種想像競合犯，屬裁判
    上一罪，應依刑法第55條規定，應從一重處斷，原判決對此
    漏未說明，亦有不當。被告此部分上訴徒以請求判輕而指摘
    原判決不當，雖無理由，惟原判決既有上開可議而無可維持
    ，關於此部分自應連同定執行刑部分予以撤銷改判。爰審酌
    被告2次駕駛汽車時，均未注意車前狀況因而肇事，致告訴
    人丙○○、乙○○、丁○○○受有傷害，其犯罪後於審理時
    尚能坦認犯行，並與告訴人丙○○、乙○○達成和解，及告
    訴人丁○○○部分尚未達成和解等一切情狀，就過失傷害丙○○、乙○○部分判處有期徒刑三月，過失傷害丁○○○部
    分判處有期徒刑五月，並與上訴駁回部分合併定應執行有期
    徒刑一年三月示懲。
據上論斷，應依刑事訴訟法第368條、第369條第1項前段、第364
條、第299條第1項前段，刑法第第284條第1項前段、第55條、第
47條、第51條第5款，罰金罰鍰提高標準條例第1條前段，判決如
主文。
本案經檢察官田炳麟到庭執行職務。
中　　華　　民　　國　　94　　年　　6　　月　　17　　日
　　　　　　　　　刑事第十三庭  審判長法　官  劉景星
                                      法  官  李春地
                                      法  官  陳志洋
以上正本證明與原本無異。
肇事逃逸部分如不服本判決，應於收受送達後十日內向本院提出
上訴書狀，其未敘述上訴之理由者並得於提起上訴後十日內向本
院補提理由書（均須按他造當事人之人數附繕本）。
其餘不得上訴。
                                      書記官  王韻雅
中　　華　　民　　國　　94　　年　　6 　　月　　20　　日
附錄：本案論罪科刑法條全文
中華民國刑法第185條之4
駕駛動力交通工具肇事，致人死傷而逃逸者，處 6 月以上 5 年
以下有期徒刑。
中華民國刑法第284條
因過失傷害人者，處6月以下有期徒刑、拘役或5百元以下罰金，
致重傷者，處1年以下有期徒刑、拘役或5百元以下罰金。
從事業務之人，因業務上之過失傷害人者，處1年以下有期徒刑
、拘役或1 千元以下罰金，致重傷者，處 3 年以下有期徒刑、
拘役或2千元以下罰金。
